臺灣高等法院臺中分院刑事裁定　　　　　　　　　　 九十一年度聲再字第十五號
　　再審聲請人
　　即受判決人　甲○○
右列聲請人因詐欺案件，對於本院九十年度上易字第一一二二號中華民國九十年十二
月十一日確定判決（臺灣臺中地方法院八十九年度易字第三八五○號、臺灣臺中地方
法院檢察署八十八年度偵字第二一五八○、八十九年偵續字第五八號），聲請再審，
本院裁定如左：
    主      文
再審之聲請駁回。
    理      由
一、聲請意旨略以：「一、緣聲請人前因詐欺罪嫌，經  鈞院以九十年度上易字第一
    一二二號判決上訴駁回確定在案。惟鈞院上述判決，事實認定顯有違誤，查本案
    並未就聲請人所聲請調查之證據漏未調查及審酌，遽入被告於罪，按原判決略以
    『被告甲○○於其所使用之支票存款帳戶被列為拒絕往來戶後，仍於八十八年一
    月八日起短短一個月餘之期問內向被害人康振益大舉訂購羊毛衣達五千餘件、總
    價金計八十三萬餘元，其主觀上有不法所有之意圖，更不待言。』云云，查聲請
    人於原審聲請調查證據：第七信用合作社崇德分社、台中商銀北台中分行、華南
    銀行水湳分行、第三信用合作社儲蓄部及合作金庫中興支庫等銀行甲○○戶頭內
    在八十六年、八十七年間支票存款戶頭出入明細。待證事實：證明被告甲○○在
    八十七年四月與一加一公司交易時仍有付款能力。說明：被告甲○○與告訴人一
    加一公司交易時，仍有付款能力，且有付款真意，自不能謂被告甲○○與一加一
    公司交易時自始即有為自己不法所有之意圖，而且被告甲○○在八十七年四月到
    十二月間所兌現的支票，是所有到期日在此期間的支票，並不是只兌現一加一公
    司貨款的七十二萬五千伍佰元支票，原判決認為被告甲○○為隱瞞無付款之真意
    ，而『刻意』兌現一加一公司的少數貨款顯然有誤，因被告甲○○是否兌現支票
    並非針對一加一公司所為，不能因為八十七年十二月後因金融風暴、經濟不景氣
    等不可測之因素無法繼續兌現支票，即謂先前兌現五十萬支票為隱瞞無付款真意
    之詐術施用。被告甲○○在與一加一公司交易時確有付款真意，且無施用詐術之
    行為，並不該當詐欺罪之構成要件。原審疏未調查聲請人前揭重要證據，前前揭
    證據若經原審審酌，即知聲請人與一加一公司交易時仍有付款能力，自不該當詐
    欺之構成要件。按『犯罪事實應依證據認定之，無證據不得推定其犯罪事實。』
    刑事訴訟法第一百五十四條定有明文，而認定不利於被告之事實，需依積極證據
    ，苟積極證據不足為不利於被告事實之認定，即應為有利於被告認定，更不必若
    何有利證據。（最高法院五十三年上字二○六七號判例參照）。而刑事訴訟法上
    所謂認定犯罪事實之證據，係指足以認定被告確有犯罪行為之積極證據而言，該
    項證據自須適合於被告犯罪事實之認定，始得採為斷罪資科，無論係直接證據或
    間接證據，其為訴訟上之證明，須於通常一般之人均不致有所懷疑，而得確信其
    為真實之程度者，始得據為有罪之認定，倘其證明尚未達到此一程度，而有合理
    之懷疑存在，復無其他調查途徑可尋，法院即應為無罪之判決，最高法院七十六
    年台上字第四九八六號著有判例，判例之所以一再揭諸者乃為避免法院因薄弱之
    證據，遽令人入罪，而傷害司法正義自明。二、刑事訴訟法第四百二十一條規定
    『不得上訴於第三審法院之案件，除前條規定外，其經第二審確定之有罪判決，
    如就足生影響於判決之重要證據漏未審酌者，亦得為受判決人之利益，聲請再審
    。』被告於八十七年四月間與一加一公司交易時仍有付款能力，且有付款之真意
    ，自不能謂被告甲○○與一加一公司交易時自始即有為自己不法所有之意圖，而
    且被告在八十七年四月到十二月間所兌現的支票，是所有到期日在此期間的支票
    ，並不是只兌現一加一公司貨款的五十萬元支票，原判決未審酌被告在八十七年
    四月到十二月間所兌現的支票，認為被告而謂被告在訂貨前已明知經濟惡化之事
    實顯然就足生影響於判決之重要證據漏未審酌，因被告洪水昌是否兌現支票並非
    針對一加一公司所為，不能因為八十七年十二月後因金融風暴、經濟不景氣等不
    可測之因素無法繼續兌現支票，即謂先前兌現五十萬支票為隱瞞無付款真意之詐
    術施用。又經濟大環境之榮枯變遷非一朝一夕所得預見，其深切影響公司行號間
    之連鎖反應，若如原審逕自認定被告於民國八十七年十二月間已亳無付款能力，
    則與商界上之事實現況不相符合，而詐欺罪之構成要件必須主觀上有不法所有之
    意圖且要有施用詐術之手段，商場實務上開立遠期支票交易實為常態故在票據法
    上亦承認遠期支票，現今社會已罕見現金交易，即原審並未就足生影響於判決之
    重要證據審酌，即逕為不合乎經驗法則之判斷。被告在與一加一公司交易時確有
    付款真意及付款能力，旦無施用詐術之行為，並不該當詐欺罪之構成要件。三、
    被告為一善良之商人，實因大環境之變遷，即在經濟大環境曰益惡化，同業間紛
    紛倒閉致使週轉不靈，又被告已六十歲矣！且長期患有前腰椎受損，經Ⅹ光檢查
    腰椎壓迫性骨折，又經纏訟實已身心具疲。為此，爰依刑事訴訟法第四百二十一
    條『不得上訴於第三審法院之案件，除前條規定外，其經第二審確定之有罪判決
    ，如就足生影響於判泱之重要證據漏未審酌者，亦得為受判決人之利益，聲請再
    審。』之規定，狀請  鈞院鑒核，依同法第四百三十五條、第四百三十六條之規
    定賜准依為開始再審之裁定確定後，依審級之通常程序更為審判，以免冤抑，實
    感德便。」云云。聲請依刑事訴訟法第四百二十一條聲請再審。
二、查有罪之判決確定後，為受判決人之利益聲請再審，必其聲請之理由合於刑事訴
    訟法第四百二十條第一項所定情形之一及第四百二十一條有足以影響於判決之重
    要證據漏未審酌者，始准許之。經查：原審法院認定聲請人成立詐欺罪，其所持
    之理由及證據為：「洪素美、甲○○均坦承共同經營永昌服裝行，且一加一寄交
    該服裝行之貨品，有多件係洪素美簽收，一加一於收自該服裝行之支票退票後，
    洪素美且簽發二百萬元之本票交付一加一公司，故洪素美辯稱未與甲○○共同經
    營該服裝行，自無可採。再者，被告二人均自承自八十六年間已週轉困難，且彼
    等簽交廠商之合作金庫中興支庫之支票，已於八十七年十二月間退票，其自八十
    七年起，自應小本經營，不該向一加一公司大舉進貨，且不應該於八十八年一、
    二月間再向康進益購貨，又其迄未提出有被倒債金額共超過五十萬元者，足見所
    辯因被倒債致不能給付貨款要屬卸責之詞，從而其詐購三、四百萬元之貨品，而
    拒不付款，即存心詐欺，所辯委屬飾卸之詞，要難置信。另被告雖請求傳訊證人
    余大江，以證明被告洪素美售屋結清債務之事實，然此與被告洪素美有無詐欺犯
    行，並無關係，故無庸傳訊，附此敘明。綜上所論，被告等詐欺取財犯行，已甚
    明確，原審予以論罪科刑，並無不當。上訴意旨，否認犯罪，殊無理由，應予駁
    回。末查，被告洪素美未曾受有期徒刑以上刑之宣告其經偵審程序及刑之宣告，
    應知所警惕，並考量其夫甲○○亦因本案已受徒刑宣告，本院因認所宣告之刑以
    暫不執行為適當，故予宣告緩刑四年，以啟自新。」等語，經核並無違誤之處。
    且聲請人右揭聲請意旨以其原審聲請調查第七信用合作社崇德分社、台中商銀北
    台中分行、華南銀行水湳分行、第三信用合作社儲蓄部及合作金庫中興支庫等銀
    行甲○○戶頭內在八十六年、八十七年間支票存款戶頭出入明細，足資證明聲請
    人甲○○在八十七年四月與一加一公司交易時仍有付款能力。惟查右揭帳戶業經
    原審查證完畢（詳如臺灣臺中地方法院檢察署八十八年度偵字第二一五八○號卷
    第十二頁、第十三頁、第二十三頁、第二十四頁、第二十五頁、第二十六頁、第
    二十七頁至第二十九頁、第一○六頁、第一九六頁至第一九九頁），並經臺灣臺
    中地方法院八十九年度易字第三八五號號判決認聲請人所使用之臺灣省合作金
    庫中興支庫第一八○七－六號支票存款帳戶，於八十七年十二月二十八日起即被
    公告列為拒絕往來戶，亦有臺灣省合作金庫中興支庫八十八年十二月十四日合金
    中興存字第四二四一號函在卷可稽，足見被告之經濟狀況於八十七年十二月間更
    已明顯惡化至毫無付款能力之境，乃被告甲○○於其所使用之支票存款帳戶被列
    為拒絕往來戶後，仍於八十八年一月八日起短短一個月餘之期間內向被害人康振
    益大舉訂購洋毛衣達五千餘件、總價金計八十三萬餘元，其主觀上有不法所有之
    意圖等語，經本院調取該案查證屬實。從而聲請人所提各項應調查之證據，顯已
    經原審斟酌，且本院認右揭聲請意旨所指各節並不足以動搖關於聲請人詐欺之認
    定基礎，本院亦查無刑事訴訟法第四百二十條第一項其餘各款所列情形，依上開
    說明，聲請人聲請再審，為無理由，應予駁回。
四、爰依刑事訴訟法第四百三十四條第一項，裁定如主文。
中      華      民      國　    九十一     年     一      月   三十一 　日
                                臺灣高等法院臺中分院刑事第三庭
                                      審判長法  官　陳　朱  貴
                                            法　官　劉　連　星
                                            法　官  胡　忠　文
右正本證明與原本無異。
不得抗告。
                                            書記官  許  美  惠
中      華      民      國　    九十一     年     二      月     四 　　日
                                                                        Ｒ
